【裁判字號】    89,簡,2
【裁判日期】    890623
【裁判案由】    拆屋還地
【裁判全文】
臺灣板橋地方法院民事簡易判決  八十九年度簡字第二號
    原      告  己○○
    訴訟代理人  林元祥律師
                羅光明      住.
    被      告  乙○○      住.
                            五.
    兼      右  丁○○      住.
    訴訟代理人
    被      告  甲○○      住.
                丙○○      住.
    右二人共同  戊○○      住.
    訴訟代理人
右當事人間請求拆屋還地事件，本院判決如左：
    主      文
被告乙○○應將坐落臺北縣三峽鎮○○段溪南小段三二之一八地號土地上如附圖所示
之土地公廟部分（面積○．○○○四公頃）之地上物拆除並騰空土地後，將土地返還
予原告及全體共有人。
被告丁○○應將坐落臺北縣三峽鎮○○段溪南小段三二之一八地號土地上如附圖所示
之Ｂ部分（面積○．○○九四公頃）之建物、如附圖所示Ｃ部分（面積○．○○四八
公頃）建物、如附圖所示Ｅ部分（面積○．○○一三公頃）之建物、如附圖所示Ｆ部
分（面積○．○○二○公頃）之建物、如附圖所示Ｇ部分（面積○．○二二○公頃）
之建物拆除並騰空土地後，將土地返還予原告及全體共有人。
被告甲○○、丙○○應將坐落臺北縣三峽鎮○○段溪南小段三二之一八地號土地上如
附圖所示Ａ部分（面積○．○三四五公頃）之地上建物拆除並騰空土地後，將土地返
還予原告及全體共有人。
被告甲○○應將坐落臺北縣三峽鎮○○段溪南小段三二之一八地號土地上如附圖所示
Ｈ部分（面積○．○○二一公頃）之建物、如附圖所示金亭部分（面積○．○○一○
公頃）之地上物、如附圖所示花圃部分（面積○．○○○四公頃）之地上物拆除並騰
空土地後，將土地返還予原告及全體共有人。
原告其餘之訴駁回。
訴訟費用由被告丁○○負擔二十分之十，由被告甲○○負擔二十分之一，由被告甲○○、丙○○連帶負擔二十分之八，由被告乙○○負擔二十分之一。
本判決第一項得假執行。
本判決第二項於原告以新臺幣柒萬元為被告丁○○供擔保後，得假執行。
本判決第三項於原告以新臺幣陸萬元為被告甲○○、丙○○供擔保後，得假執行；但
被告甲○○、丙○○如於假執行程序實施前，以新臺幣壹拾柒萬貳仟伍佰元為原告預
供擔保，得免為假執行。
本判決第四項於原告以新臺幣陸仟元為被告甲○○供擔保後，得假執行；但被告甲○○如於假執行程序實施前，以新臺幣壹萬柒仟伍佰元為原告預供擔保，得免為假執行
。
原告其餘假執行之聲請駁回。
    事      實
甲、原告方面：
一、聲明：求為判決：(一)被告乙○○應拆除坐落臺北縣三峽鎮○○段溪南小段三二之
    一八地號土地上如附圖所示之土地公廟部分（面積○．○○○四公頃）之地上物
    並騰空土地後，將土地返還予全體共有人。(二)被告甲○○、丙○○應連帶拆除坐
    落臺北縣三峽鎮○○段溪南小段三二之一八地號土地上如附圖所示Ａ部分（面積
    ○．○三四五公頃）之建物並騰空土地後，將土地返還予全體共有人。(三)被告甲○○應拆除坐落臺北縣三峽鎮○○段溪南小段三二之一八地號土地上如附圖所示
    Ｈ部分（面積○．○○二一公頃）之建物、如附圖所示金亭部分（面積○．○○
    一○公頃）之地上物、如附圖所示花圃部分（面積○．○○○四公頃）之地上物
    並騰空土地後，將土地返還予全體共有人。(四)被告丁○○應拆除坐落臺北縣三峽
    鎮○○段溪南小段三二之一八地號土地上如附圖所示Ｂ部分（面積○．○○九四
    公頃）之建物、如附圖所示Ｃ部分（面積○‧○○四八公頃）、如附圖所示Ｅ部
    分（面積○‧○○一三公頃）之建物、如附圖所示Ｆ部分（面積○‧○○二○公
    頃）之建物、如附圖所示Ｇ部分（面積○‧○二二○公頃）之建物並騰空土地號
    ，將土地返還予全體共有人。(五)陳明願供擔保請准宣告假執行。
二、陳述：
    (一)原告係坐落臺北縣三峽鎮○○段溪南小段三二之一八地號土地之共有人，如附
      圖所示土地公廟部分土地，係由被告乙○○搭蓋，且其無占有使用該部分土地
      之正當權源，為無權占有，原告自得請求被告乙○○拆除該部分土地公廟地上
      物，並將土地騰空返還予全體共有人。
    (二)系爭土地如附圖所示Ａ部分建物，乃未辦保存登記之建物，該建物係由被告丁○○搭建，出售予被告甲○○、丙○○，故該建物之事實上處分權已因交付而
      移轉予被告甲○○、丙○○。雖被告甲○○稱該建物係其出資向被告丁○○購
      買，被告丙○○係信徒，因自己不識字，故由丙○○共同出名為買受人云云。
      惟查其與被告丁○○間之買賣契約書即載明買受人為被告甲○○、丙○○，其
      落款處非僅有被告丙○○之列名，並由其捺印用章，顯見其亦係買受人之一。
      被告甲○○、丙○○自屬無權占有系爭土地，其對原告及全體土地共有人，已
      構成民法第一百八十四條第一項前段、第一百八十五條之共同侵權行為，自應
      就回復原狀之拆屋還地負連帶責任。
    (三)系爭土地如附圖所示Ｈ部分、金亭及花圃等地上物，係由被告甲○○所搭蓋，
      且其並無占有系爭土地之正當權源，為無權占有，原告自得請求被告甲○○拆
      除該Ｈ部分、金亭及花圃等地上建物並騰空土地後，將土地返還予全體共有人
      。
    (四)如附圖所示Ｂ、Ｃ、Ｅ、Ｆ、Ｇ之地上建物，均係由被告丁○○所搭建，被告
      丁○○固抗辯其係基於系爭土地之分管契約，對系爭土地有持分及使用之權利
      ，惟查被告丁○○並非系爭土地之共有人，自無基於分管契約而有使用系爭土
      地之權利。
    (五)被告甲○○提出之二份不動產買賣契約書，其中日期為民國八十六年六月十一
      日不動產買賣契約書中所載之買受人為甲○○、丙○○，出賣人為被告丁○○
      及訴外人劉木竹，買賣標的物為臺北縣三峽鎮○○段溪南小段三二之一八、二
      三二之七地號土地，面積十一萬四千一百五十四平方公尺，持分一○○八分之
      四，房屋為三峽鎮○○路一三八巷一六六之五號隔壁紅色鐵皮屋。另日期為八
      十七年三月二十二日之不動產買賣契約書中所載之買受人為被告甲○○，出賣
      人為被告丁○○，買賣標的物為三峽鎮○○段溪南小段三二之一八地號土地，
      面積五百七十九點三八平方公尺。二份不動產買賣契約書之標的物重複，契約
      當事人復異，顯係臨訟製作，殊非可採。且系爭三峽鎮○○段溪南小段三二之
      一八地號土地面積為二萬二千七百三十四平方公尺，則持分一○○八分之四之
      面積僅約為九十點二一四平方公尺，而前揭二買賣契約書竟分別載為十一萬四
      千一百五十四平方公尺及五百七十九點三八平方公尺，足證前開二買賣契約書
      均非真實。況被告丁○○及訴外人劉木竹均非系爭土地之共有人，被告甲○○
      自不得以其向被告丁○○或訴外人劉木竹購買系爭土地或房屋為由，主張對系
      爭土地為有權占有。
    (六)被告丁○○抗辯上一代協議土地由其管理使用，並舉陳財貴之證明書為憑，惟
      查依土地登記簿謄本之記載，被告丁○○並非系爭土地之共有人，其所稱上一
      代協議由其管理使用系爭土地，殊與一般分管契約之習慣有悖，要非可採。退
      而言之，縱果有上一代協議由被告丁○○管理使用系爭土地之情事，亦僅管理
      使用，被告丁○○竟出售予他人，亦違管理使用之目的。又茍若上一代確實協
      議分管，則被告丁○○應為繼承人之一，其竟以其妻李美紗之名義向共有人陳
      學源購買土地，並信託登記於陳學源名下，均與常情不符。況陳學源所有權應
      有部分僅一○○八分之四，折算土地面積僅九十點二一四平方公尺，即約為二
      十八坪。然被告丁○○出售予被告甲○○占有之土地面積竟達一百十四坪，被
      告丁○○使用之土地亦有九十坪左右，所謂有分管協議之存在，顯非實在。
    (七)爰依民法第七百六十七條前段及中段、民法第八百二十一條、第一百八十四條
      第一項前段、第一百八十五條之規定，提起本訴，求為判決如前開聲明所示。
三、證據：提出地價謄本一紙、名片影本一紙、不動產買賣契約書影本一件、臺灣板
    橋地方法院檢察署八十七年度偵字第二四七二五號不起訴處分書影本一件、土地
    登記簿謄本一件、照片一紙、戶籍謄本四件為證；並聲請本院囑託地政機關測量
    被告占用系爭土地之坐落位置及面積。
乙、被告方面：
壹、被告乙○○部分：
一、聲明：求為判決駁回原告之訴。
二、陳述：
    如附圖所示Ｇ部分及土地公廟之部分土地確係伊使用，惟均係向被告丁○○借用
    。
貳、被告丁○○部分：
一、聲明：求為判決駁回原告之訴。
二、陳述：
    伊亦為系爭土地共有人之一，且持分多於原告，伊希望能分割系爭土地，被告乙○○使用系爭土地係向伊借用，被告甲○○使用之系爭土地係向伊買受，惟因被
    告甲○○無自耕農身分，故無法辦理過戶事宜。且伊亦無自耕農身分，僅能由所
    有權人即訴外人陳學源設定抵押權予訴外人劉木竹。系爭土地祖先已約定分管，
    里長陳財貴可以證明。伊已取得堂兄陳學源之同意，伊係於八十三年八月五日向
    陳學源買受持分，最早於七十六年間即已買受，惟因伊無自耕農身分，迄未辦理
    過戶。系爭土地之前係由伊祖父使用，面積共四十幾甲，後來各房分去用，現在
    系爭土地是原告買去，是財團用人頭來買部分之持分，惟系爭土地於大正八年間
    即已由祖先約定分管，自毋庸得嗣後始取得持分之原告同意。
三、證據：提出證明書影本二件、臺灣板橋地方法院檢察署八十七年度偵字第二四七
    二五號不起訴處分書影本一件、承諾書影本一件、土地登記資料影本二紙、共有
    人名冊影本一件、戶籍謄本影本一件、不動產買賣契約書影本一件、共同承買不
    動產契約書影本一件、本院八十四年度訴字第一一二一號刑事判決影本一件、臺
    灣板橋地方法院檢察署八十七年度偵字第一七一四號不起訴處分書影本一件、刑
    事答辯狀影本一件、附圖影本一件為證；並聲請訊問證人陳財貴。
、被告甲○○、丙○○部分：
一、聲明：求為判決駁回原告之訴，並陳明如受不利判決，請准供擔保免為假執行。
二、陳述：
    (一)被告甲○○目前確實使用附圖所示Ａ、Ｈ部分及金亭、花圃之土地，惟被告丙○○並未使用系爭土地，而僅係信徒，係因被告甲○○不識字，於向被告丁○○買受系爭土地時，始邀同被告丙○○為買賣契約之見證人。被告甲○○因原
      有房屋前為臺北縣政府興建臺北大學所徵收，嗣經被告丁○○及訴外人劉木竹
      出面表示願將其所有坐落臺北縣三峽鎮○○段溪南小段三二之一八、二三二之
      七地號土地，面積十四萬四千一百五十四平方公尺，權利持分為一○○八分之
      四之土地，及其上門牌號碼臺北縣三峽鎮○○路一三八巷一六六之五號隔壁紅
      色鐵皮屋一棟售予被告甲○○，被告甲○○遂邀同被告丙○○共同以新臺幣（
      下同）三百二十萬元向被告丁○○購買系爭土地及鐵皮屋，價金業已付清，惟
      迄今未辦理土地所有權移轉登記，原告主張被告甲○○、丙○○係無權占有云
      云，與事實不符。
    (二)被告汪登旺自搬遷於系爭鐵皮屋後，對於共有土地之路面，平日勤於修補，熱
      心公益，不落人後，且得溪南里里長陳財貴頒發獎狀，其餘共有人與被告甲○○間亦相處和樂，均無要求拆屋還地之表示，被告並曾多次向其他共有人表示
      ，在未完成所有權移轉登記前，願意分擔系爭土地之地價稅或其他共同費用，
      無損共有人之權利，原告請求被告甲○○拆屋還地，自屬無據。
三、證據：提出不動產買賣契約書影本二件、附圖影本一件、獎狀影本一件為證；並
    聲請訊問證人劉木竹。
    理      由
一、本件原告起訴請求被告拆屋還地，原告起訴時之訴訟標的價額係五十三萬一千一
    百元，經查本件系爭坐落臺北縣三峽鎮○○段溪南小段三二之一八地號土地，其
    八十八年七月之公告現值為每平方公尺五百元，有原告提出之地價謄本一件為證
    。又經原告聲請本院囑託臺北縣樹林地政事務所測量被告占有系爭土地之面積，
    共計八百二十四平方公尺，有如附圖所示之土地複丈成果圖在卷可憑，並經原告
    為訴之變更為如事實欄原告方面之聲明所示，故本件訴訟標的價額因原告為訴之
    變更而減縮為四十一萬二千元（即八二四平方公尺×五○○元＼平方公尺＝四一
    二、○○○元），依民事訴訟法第四百二十七條第一項之規定，應適用簡易訴訟
    程序，爰由本院裁定改依簡易訴訟程序審理，合先敘明。
二、原告起訴主張其為坐落臺北縣三峽鎮○○段溪南小段三二之一八地號土地之共有
    人，被告均未經共有人同意，無權占用系爭土地，分別為：(一)被告乙○○無權占
    用如附圖所示土地公廟部分土地（面積○‧○○○四公頃）；(二)被告甲○○、丙○○向被告丁○○買受坐落系爭土地如附圖所示Ａ部分之未經保存登記建物（面
    積○‧○三四五公頃），供作廟宇之用，被告甲○○、丙○○自為該部分建物之
    事實上處分權人；(三)被告甲○○並另行在系爭土地上搭建如附圖所示Ｈ部分（○
    ‧○○二一公頃）、金亭（面積○‧○○一○公頃）、花圃（○‧○○○四公頃
    ）等地上物；(四)被告丁○○在系爭土地上搭建如附圖所示Ｂ（面積○‧○○九四
    公頃）、Ｃ（面積○‧○○四八公頃）、Ｅ（面積○‧○○一三公頃）、Ｆ（面
    積○‧○○二○公頃）、Ｇ（面積○‧○二二○公頃）之地上建物。原告自得依
    民法第七百六十七條前段及中段、第八百二十一條之規定，請求被告乙○○、甲○○、丁○○拆除前開(一)(三)(四)所示之地上物，另依民法第七百六十七條前段及中
    段、第八百二十一條、第一百八十四條第一項前段、第一百八十五條之規定請求
    被告甲○○、丙○○連帶拆除前開(二)所示之地上物等語。
三、被告乙○○固自認其占有系爭土地如附圖所示Ｇ及土地公廟之部分土地，惟以其
    向被告丁○○借用，非無權占有；被告甲○○亦自認占有系爭土地如附圖所示Ａ
    、Ｈ部分及金亭、花圃之土地，惟以其係邀同被告丙○○為見證人，向被告丁○○買受Ａ部分建物及Ｈ部分土地，並自行搭建Ｈ部分之建物，並非無權占有；被
    告丙○○則以其並未占有系爭土地，其對Ａ、Ｈ部分及金亭、花圃等地上物亦無
    事實上處分權；被告丁○○自認占有系爭土地，惟以其係系爭土地之共有人，希
    望能分割土地，系爭土地由祖先約定分管，由伊祖父使用共四十幾甲土地，伊已
    取得堂兄陳學源之同意，且於七十六年間向陳學源買受持分，系爭土地既於大正
    八年間即由祖先約定分管，自毋庸得嗣後始取得持分之原告同意云云資為抗辯。
四、原告主張其為系爭坐落臺北縣三峽鎮○○段溪南小段三二之一八地號土地之共有
    人，又坐落系爭土地上如附圖所示之土地公廟（面積○．○○○四公頃）之土地
    係由被告乙○○向被告丁○○借用土地後搭建土地公廟之地上物，並由被告乙○○占有；坐落如附圖所示之Ｂ部分（面積○．○○九四公頃）土地上之建物、坐
    落如附圖所示Ｃ部分（面積○．○○四八公頃）土地上之建物、坐落如附圖所示
    Ｅ部分（面積○‧○○一三公頃）土地上之建物、坐落如附圖所示Ｆ部分（面積
    ○．○○二○公頃）土地上之建物、如附圖所示Ｇ部分（面積○．○二二○公頃
    ）土地上之建物均由被告丁○○所搭建，其中如附圖所示Ｂ、Ｃ、Ｅ、Ｆ部分土
    地上之建物亦由被告丁○○所占有，另如附圖所示Ｇ部分土地上之建物則由被告
    丁○○出借予被告乙○○；坐落如附圖所示Ａ部分（面積○．○三四五公頃）之
    未辦理保存登記之地上建物係被告丁○○所搭建，並出售予被告甲○○、丙○○
    ，目前由被告甲○○占有使用；如附圖所示Ｈ部分（面積○．○○二一公頃）、
    如附圖所示金亭部分（面積○．○○一○公頃）、如附圖所示花圃部分（面積○
    ．○○○四公頃）之地上建物係由被告甲○○向被告丁○○買受該部分土地後自
    行搭建之事實，業據原告提出土地登記簿謄本一件、照片一紙為證，並為被告自
    認無訛，復經本院囑託地政機關測量被告占用系爭土地之坐落位置及面積分別如
    附圖所示，並制有勘驗筆錄及複丈成果圖各一件附卷可憑，自堪採信為真實。
五、如附圖所示Ｂ、Ｃ、Ｅ、Ｆ部分：
    (一)按共有物經共有人與其他共有人訂立共有物分管之特約後，將其應有部分讓與
      第三人，應有部分之受讓人若不知悉有分管契約，亦無可得而知之情形，受讓
      人仍受讓與人所訂分管契約之拘束，有使善意第三人受不測損害之虞，與憲法
      保障人民財產權之意旨有違，最高法院四十八年度臺上字第一○六五號判例在
      此範圍內，應不再援用，此觀司法院大法官會議解釋釋字第三四九號解釋意旨
      固明。惟查該號解釋所謂之分管契約，係指由共有物之共有人所訂立之分管契
      約始有其適用，若非物之共有人訂立之分管契約，本即不生分管之效力，自難
      認有拘束第三人之效力，至為灼然。
    (二)被告丁○○固以系爭土地業經其祖先約定分管，由伊祖父使用共四十幾甲土地
      ，伊已取得其堂兄即訴外人陳學源之同意，且於七十六年間向陳學源買受持分
      ，系爭土地既於大正八年間即由祖先約定分管，其使用系爭土地如附圖Ｂ、Ｃ
      、Ｅ、Ｆ部分自毋庸得原告同意云云資為抗辯。
    (三)經查本件被告丁○○抗辯系爭土地已經由其祖先約定分管，惟查依被告丁○○
      提出之承諾書內容觀之，亦僅有：「右土地吾等之公業，茲於土地調查之時，
      定以前記者，為代表業主今派下者一同協議之。上該業主名變更為公業，設定
      管理人之事，代表業主，倘若不承諾委任陳萬榮、陳金殿、陳獻廷、陳金榜、
      陳猷六名前去對法院及官廳請求之權限，全部承署名捺印候也。代該請求訴訟
      費用對公租扣抵而路費、食費各自負擔之事」，並土地之共有人協議分管，而
      僅係就某一訴訟委任訴訟代理之事宜為約定，另被告丁○○提出之提出之土地
      登記總簿謄本一件及其後附表亦僅記載：「管理代表業主陳君文外二十七名外
      九十一人名冊」等字樣，尚難認係屬共有人間之分管契約，況該名冊內並未載
      明訴外人即共有人陳學源之名，亦未記載原告或其他共有人如中華民國之名，
      自難認係屬全體共有人間之分管契約，自不生分管之效力。而該名冊中固載明
      劉木竹之名，惟查劉木竹並非系爭土地之共有人，益證即令該「管理代表」之
      名冊中載有劉木竹之名，亦難以此即認係屬全體共有人之分管契約而生分管之
      效力。至被告丁○○提出之里長證明書亦僅能證明被告丁○○及其父占有系爭
      土地之事實，尚難據為其有權占有之依據。又被告丁○○提出以其妻李美紗及
      劉木竹之名義向陳學源買受所有權應有部分，亦僅屬訴外人李美紗、劉木竹及
      陳學源間之債權關係，並無拘束其他共有人之效力，自難以被告丁○○提出之
      前開資料，認系爭土地確已經全體共有人約定分管。
    (四)況原告已否認其買受系爭土地之應有部分時即知悉系爭土地上有分管之情形存
      在，故即令系爭土地上確有有效成立之分管契約，亦難遽認原告於買受系爭土
      地之應有部分時明知或可得而知系爭土地有無分管契約，故被告丁○○抗辯其
      或訴外人陳學源、劉木竹與其他共有人間有分管契約，原告不得請求其拆屋還
      地云云，亦屬無據。
    (五)被告丁○○既無法舉證證明系爭土地確由全體共有人約定分管，自不得據該其
      提出之前開資料，認係有權占有，原告主張被告丁○○為無權占有，請求被告
      丁○○將搭建如附圖所示Ｂ、Ｃ、Ｅ、Ｆ所示之地上物拆除並騰空土地後，將
      土地交還予原告及全體共有人，洵屬有據。
六、如附圖所示Ｇ及土地公廟部分：
    (一)按對於物有事實上管領之力者，為占有人；質權人、承租人、受寄人、或基於
      其他類似之法律關係，對於他人之物為占有者，該他人為間接占有人，此觀民
      法第九百四十條、第九百四十一條之規定自明。又民法第七百六十七條所有權
      物上請求權之相對人，應以現占有該物之人為被告（最高法院二十九年上字第
      一○六一號判例意旨參照），而現占有人除直接占有人外，尚包括間接占有人
      ，如貸與人、出租人等（最高法院八十七年度臺上字第九四六號、八十七年度
      臺上字第四○九號、八十八年度臺上字第一二一一號、八十七年度臺上字第二
      一三號、八十六年度臺上字第一六三號、八十二年度臺上字第一一七八號判決
      意旨參照）。
    (二)經查本件系爭土地如附圖所示Ｇ部分之建物，係由被告丁○○所搭建，並連同
      土地出借予被告乙○○，業據被告自認無訛，並有本院囑託臺北縣樹林地政事
      務所測量之土地複丈成果圖一件在卷可證，被告丁○○自屬該部分建物及其坐
      落土地之間接占有人。原告請求被告丁○○拆除如附圖所示Ｇ部分之建物，並
      請求被告丁○○騰空後將該部分土地交還予原告及全體共有人，亦屬有據。另
      如附圖所示土地公廟部分土地，係由被告丁○○出借予被告乙○○，並由被告
      乙○○搭建土地公廟一座等情，復據被告丁○○、乙○○自認無訛，被告乙○○亦屬該土地公廟建物之所有權人，對之有事實上之管領力及處分權，復係該
      部分土地之借用人即直接占有人，原告自得請求其拆除該部分建物並將土地騰
      空後交還予原告及全體共有人。
    (三)至被告乙○○及被告丁○○抗辯其使用系爭土地係基於被告丁○○與其他共有
      人間之分管契約云云，惟查被告丁○○既非系爭土地之共有人，揆諸前開說明
      ，其抗辯得對抗原告云云，尚屬無據。
七、如附圖所示之Ａ部分：
    (一)按不動產物權，依法律行為而取得、設定、喪失及變更者，非經登記，不生效
      力，民法第七百五十八條定有明文；此項規定，並不因不動產為違章建築而有
      例外（最高法院六十二年臺上字第二四一四號判例意旨參照），又自己建築之
      房屋，與依法律行為而取得者有別，縱使不經登記，亦不在民法第七百五十八
      條所謂非經登記不生效力之列（最高法院四十一年度臺上字第一○三九號判例
      ）。次按違章建築之讓與，雖因不能為移轉登記而不能為不動產所有權之讓與
      ，但受讓人與讓與人間如無相反之約定，應認為讓與人已將該違章建築之事實
      上處分權讓與受讓人（最高法院六十七年二月二十一日六十七年度第二次民庭
      庭推總會議決定(一)意旨參照）。
    (二)經查本件系爭土地如附圖所示Ａ部分之建物，係由被告丁○○所搭建，嗣於八
      十六年六月十一日將該Ａ部分建物該連同該部分土地所有權應有部分出售予被
      告丙○○、甲○○，業經被告甲○○、丙○○自認無訛，並有其提出之不動產
      買賣契約書影本一件為證，尚堪採信為真實。被告丙○○固以其僅係信徒，並
      未實際占有系爭如附圖所示Ａ部分之建物云云抗辯，惟查系爭如附圖所示Ａ部
      分之建物係違章建築，未辦理保存登記，而由被告丁○○自行搭建而原始取得
      該建物之所有權，惟被告丁○○嗣後將系爭如附圖所示Ａ部分之建物出售予被
      告甲○○、丙○○二人，被告提出之買賣契約上復無相反之約定，揆諸前開說
      明，被告甲○○、丙○○自已取得系爭Ａ部分建物之事實上處分權，原告請求
      被告甲○○、丙○○拆除系爭Ａ部分建物，並將該部分土地返還予原告及全體
      共有人，即屬有據。被告丙○○固抗辯其僅係擔任被告丁○○與被告甲○○間
      之買賣契約之見證人，係因被告甲○○不識字，始邀同伊作為見證人，伊並非
      系爭Ａ部分未保存登記建物之買受人，其對之亦無事實上之處分權云云，惟查
      觀諸被告甲○○、丙○○提出之買賣契約書之記載，被告丙○○確係系爭Ａ部
      分建物之買受人，而非見證人，況伊既稱係因被告甲○○不識字，始邀同伊作
      為見證人，足證被告丙○○並非不識字或不諳事理之人，如其非系爭Ａ部分未
      保存登記建物之買受人，焉可能將己列為買受人而簽名蓋章？故被告丙○○前
      揭抗辯尚不足為有利其之認定。
    (三)次按拆除房屋係屬事實上處分行為，如房屋係屬數人所共有，則為拆除之事實
      上處分行為，即應由有事實上處分權之人共同為之，此項債務性質上應屬不可
      分之債，自無訴請連帶拆除之可言（最高法院八十六年度臺上字第二四一六號
      判決意旨參照）。經查本件原告固請求被告甲○○、丙○○應連帶拆除如附圖
      所示Ａ部分建物，惟查拆除房屋既屬事實上之處分行為，自應由有事實上處分
      權人即被告甲○○、丙○○共同為之，原告請求被告甲○○、丙○○連帶拆除
      ，就其中請求連帶給付部分，於法尚有未合，應予駁回。
    (四)另被告甲○○、丙○○抗辯其係向被告丁○○購買坐落系爭Ａ部分土地之地上
      物，被告丁○○為系爭土地之共有人，伊使用該Ａ部分土地自屬有權占有云云
      。惟查被告丁○○並無得對抗原告或有權占有系爭土地之合法權源，已如上述
      ，被告甲○○、丙○○自不得援被告丁○○之抗辯對抗原告，彰彰明甚。
八、如附圖所示Ｈ、金亭、花圃部分：
    原告主張如附圖所示Ｈ、金亭、花圃部分之土地係由被告丁○○出售予被告甲○○，並由被告甲○○出資自行在該部分土地上搭建未辦理保存登記之建物一棟及
    金亭二座、花圃等情，業經原告聲請本院至現場勘驗屬實，並囑託臺北縣樹林地
    政事務所測量在案，制有勘驗筆錄及複丈成果各一件附卷可證，復為被告甲○○
    自認無訛，自堪採信為真實。被告甲○○係如附圖所示Ｈ部分土地上建物、金亭
    、花圃之所有權人，及系爭Ｈ部分、金亭、花圃部分土地之占有人，原告自得請
    求被告甲○○拆除如附圖所示Ｈ部分土地上未辦理保存登記之建物及金亭二座、
    花圃之地上物，並將土地騰空後返還予原告及其他全體共有人。至被告甲○○抗
    辯其係向被告丁○○買受如該Ｈ部分土地及金亭、花圃坐落之土地，被告丁○○
    係系爭土地之共有人，且與其他共有人約定分管，自得對抗原告云云，惟查被告
    丁○○並無得對抗原告或有權占有系爭土地之合法權源，已如上述，被告甲○○
    自不得援被告丁○○之抗辯對抗原告。
九、綜上所述，原告依所有權之法律關係，依據民法第七百六十七條、第八百二十一
    條之規定，請求：(一)被告乙○○應將坐落臺北縣三峽鎮○○段溪南小段三二之一
    八地號土地上如附圖所示之土地公廟部分（面積○．○○○四公頃）之地上物拆
    除並騰空土地後，將土地返還予原告及全體共有人；(二)被告丁○○應將坐落臺北
    縣三峽鎮○○段溪南小段三二之一八地號土地上如附圖所示之Ｂ部分（面積○．
    ○○九四公頃）之建物、如附圖所示Ｃ部分（面積○．○○四八公頃）建物、如
    附圖所示Ｅ部分（面積○．○○一三公頃）之建物、如附圖所示Ｆ部分（面積○
    ．○○二○公頃）之建物、如附圖所示Ｇ部分（面積○．○二二○公頃）之建物
    拆除並騰空土地後，將土地返還予原告及全體共有人；(三)被告甲○○、丙○○應
    將坐落臺北縣三峽鎮○○段溪南小段三二之一八地號土地上如附圖所示Ａ部分（
    面積○．○三四五公頃）之地上建物拆除並騰空土地後，將土地返還予原告及全
    體共有人；(四)被告甲○○應將坐落臺北縣三峽鎮○○段溪南小段三二之一八地號
    土地上如附圖所示Ｈ部分（面積○．○○二一公頃）之建物、如附圖所示金亭部
    分（面積○．○○一○公頃）之地上物、如附圖所示花圃部分（面積○．○○○
    四公頃）之地上物拆除並騰空土地後，將土地返還予原告及全體共有人，為有理
    由，應予准許；逾此部分之請求，為無理由，應予駁回。
十、本判決主文第一項所示命被告乙○○給付部分，因所命給付之價額未逾銀元一千
    元，爰依民事訴訟法第三百八十九條第一項第五款之規定，依職權宣告假執行；
    另本判決主文第二項、第三項、第四項所示命被告丁○○、甲○○、丙○○給付
    部分，經兩造分別陳明願供擔保，聲請宣告假執行及免為假執行，經核於法尚無
    不合，爰分別酌定相當之擔保金額准許之；至原告其餘假執行之聲請，因其訴已
    經駁回，其假執行之聲請亦失所附麗，應併予駁回。
十一、因本案論證已臻明確，兩造其餘主張、陳述及所提之證據暨攻擊防禦方法，均
      與本案判斷結果無影響，毋庸再予一一審酌，附此敘明。
十二、據上結論：本件原告之訴為一部有理由，一部無理由，依民事訴訟法第七十九
      條、第八十五條第一項但書、第八十五條第二項、第三百八十九條第一項第五
      款、第三百九十條第二項、第三百九十二條，判決如主文。
中      華      民      國    八十九    年      六      月    二十三    日
                                  臺灣板橋地方法院民事第二庭
~B法  官  周舒雁
右為正本係照原本作成。
如對本判決上訴，須於判決送達後二十日內向本院提出上訴狀。
中      華      民      國    八十九    年      七      月      十      日
~B書記官  丘淑慧


司法院資訊處製作；財團法人民間司法改革基金會備份。
